【裁判字號】    99,抗,9
【裁判日期】    990607
【裁判案由】    拍賣抵押物
【裁判全文】
臺灣臺東地方法院民事裁定                 99年度抗字第9號
抗  告  人  乙○○○
相  對  人  元大國際資產管理股份有限公司
法定代理人  甲○○
上列當事人間拍賣抵押物事件，抗告人對於民國99年4月9日本院
99年度司拍字第21號所為裁定，提起抗告，裁定如下：
    主    文
抗告駁回。
抗告程序費用新臺幣壹仟元由抗告人負擔。
    理    由
一、抗告意旨略以：抗告人僅提供自己名義，然購地資金、借款
    及供銀行設定擔保等過程均由至親蔡聖統所為，是本件拍賣
    抵押物與抗告人無涉等語。為此，提起抗告，請求廢棄原裁
    定。
二、按抵押權人，於債權已屆清償期，而未受清償者，得聲請法
    院，拍賣抵押物，就其賣得價金而受清償；民法第873條第1
    項定有明文。復按聲請拍賣抵押物事件，性質核屬非訟事件
    ，祇須其抵押權已經依法登記，並依登記之清償期業已屆滿
    而未受清償時，法院即應為許可拍賣之裁定，如對於此項法
    律關係有爭執時，亦應由有爭執之人提起訴訟，以求解決，
    不得僅依抗告程序聲明其有爭執，並據為廢棄拍賣裁定之理
    由；最高法院58年台抗字第524號、51年台抗字第269號裁定
    意旨可資參照。職是，抵押權人於債權已屆清償期而未受清
    償者，經聲請拍賣抵押物，法院所為准駁之裁定，並無確定
    實體法上法律關係存否之效力，如就實體上法律關係有所爭
    執之情，則應另行提起訴訟，以資解決，不得以抗告程序爭
    執實體上權利義務關係。經查：相對人聲請拍賣抵押物等情
    ，業據提出借據、土地建築改良物抵押權設定契約書暨其他
    約定事項、台東縣成功地政事務所他項權利證明書、經濟部
    民國93年3 月19日函文、財政部93年4月1日函文（以上均為
    影本）、債權讓與證明書、台灣新生報97年4 月29日全國版
    廣告等文書資料附於本院99年度司拍字第21號卷宗內可稽，
    堪信相對人受讓寶華商業銀行股份有限公司對第三人郭慧貞
    之債權屬實。自借據以觀，系爭債權清償期於86年6 月21日
    即已屆滿，則相對人以其未受清償聲請法院拍賣抵押物，即
    屬有據。抗告人以第三人蔡聖統處理借貸及抵押權設定云云
    提起抗告，惟其主張係實體權利義務範疇，核予聲請拍賣抵
    押物之程序要件無涉，揆諸首開說明，抗告人所執理由，洵
    屬無據。原審裁定，並無不合，故本件抗告為無理由，應予
    駁回。
三、據上論結，本件抗告為無理由，依非訟事件法第46條、第21
    條第2項，民事訴訟法第495條之1第1項、第449條第1項、第
    78條規定，裁定如主文。
中    華    民    國    99    年    6     月    7     日
                    民事庭      審判長法  官  李芳南

                                      法  官  陳谷鴻

                                      法  官  傅曉瑄
以上正本係照原本作成
如不服本裁定，僅得於收受本裁定正本送達後10日內，以適用法
規顯有錯誤為理由，向本院提出再抗告狀，(須附繕本1份及繳納
再抗告裁判費新臺幣1,000元)，經本院許可後始可再抗告。再抗
告時應提出委任律師或具有律師資格之人之委任狀；委任有律師
資格者，另應附具律師資格證書及釋明委任人與受任人間有民事
訴訟法第466條之1第1項但書或第2項所定關係之相關證明文件影
本。
中    華    民    國    99    年    6     月    3     日
                                      書記官  莊惠如

司法院資訊處製作；財團法人民間司法改革基金會備份。
